【裁判字號】    97,交聲,98
【裁判日期】    970225
【裁判案由】    聲明異議
【裁判全文】
臺灣臺中地方法院交通事件裁定          97年度交聲字第98號
原處分機關  交通部公路總局臺中區監理所
異  議  人  甲○○
即受處分人
上列異議人即受處分人因違反道路交通管理處罰條例案件，對於
交通部公路總局臺中區監理所民國九十六年十二月十日所為之裁
決（中監違字第裁六０─Ｉ00000000號違反道路交通管
理事件裁決書）聲明異議，本院裁定如下：
    主    文
異議駁回。
    理    由
一、原處分機關略以：異議人即受處分人甲○○（以下稱受處分
    人）於民國（下同）九十六年九月二十日下午六時五十分許
    ，駕駛車牌號碼QP-6288號自用小客車途經彰化縣員林鎮○
    ○路、莒光路口處，因闖紅燈（直行）違規，經彰化縣警察
    局員林分局莒光派出所員警依違反道路交通管理處罰條例第
    五十三條第一項當場舉發並製作彰警交字第Ｉ000000
    0號舉發違反道路交通管理事件通知單，經受處分人於九十
    六年十月五日提出申訴，業由舉發單位於九十六年十一月九
    日以員警分五字第0960023165號函覆查明違規屬實，嗣經原
    處分機關於九十六年十二月十日以中監違字第裁六０─Ｉ0
    0000000號裁決書，以「駕車行經有燈光號誌管制之
    交岔路口闖紅燈」之違規事實，裁處受處分人違反道路交通
    管理處罰條例第五十三條第一項、第六十三條第一項第三款
    ，裁處罰鍰新臺幣（下同）二千七百元並記違規點數三點，
    逾期則依裁決書處罰主文規定裁處，於法並無不合等語。
二、受處分人則以：伊於九十六年九月二十日下午六時五十分許
    ，開車路過彰化縣員林鎮○○路、莒光路口時，被交警攔下
    ，開一張闖紅燈罰單，當時伊並無闖紅燈的現象與意圖，伊
    一向遵守交通規則，視闖紅燈為生命交關之事，平時最恨別
    人闖紅燈，那有自己故意闖紅燈的道理。但當時伊如不簽收
    ，交警不讓伊走，員警要伊先簽收紅單然後再申訴，伊只好
    照辦。又或許是伊當時已過行人線但未達對面就閃黃燈或紅
    燈，伊當時若即煞車必定危及後車追撞及車停路中之危險。
    況經伊申訴後，警方並無法提出相片或路口監視帶以證明違
    規，因認原處分機關上開裁決顯有違誤，為此聲明異議云云
    。
三、按汽車駕駛人，行經有燈光號誌管制之交岔路口闖紅燈者，
    處一千八百元以上五千四百元以下罰鍰，並記違規點數三點
    ，道路交通管理處罰條例第五十三條第一項、第六十三條第
    一項第三款分別定有明文。
四、經查本件受處分人於上開時間，駕駛上開自用小客車，途經
    彰化縣員林鎮○○路、莒光路口處，因闖紅燈（直行）違規
    ，經彰化縣警察局員林分局莒光派出所員警以彰警交字第Ｉ
    0000000號舉發違反道路交通管理事件通知單予以舉
    發，受處分人於期限內到案申訴，經原處分機關向原舉發機
    關函查，原舉發機關即彰化縣警察局員林分局函覆稱：「經
    查本案員警於舉發時地，執行防制交通事故、取締交通違規
    勤務，並經員警發現違規事實後當場攔查開單告發無誤，請
    依違反道路交通管理處罰條例第五十三條第一項汽機車駕駛
    人，行經有燈光號誌管制之交岔路口闖紅燈舉發」，原處分
    機關遂於九十六年十二月十日以中監違字第裁六０─Ｉ00
    000000號裁決書，以「駕車行經有燈光號誌管制之交
    岔路口闖紅燈」之違規事實，裁處受處分人違反道路交通管
    理處罰條例第五十三條第一項、第六十三條第一項第三款，
    裁處罰鍰二千七百元並記違規點數三點，逾期則依裁決書處
    罰主文規定裁處等情，此有彰化縣警察局員林分局莒光派出
    所九十六年九月二十日彰警交字第Ｉ0000000號舉發
    違反道路交通管理事件通知單、彰化縣警察局員林分局九十
    六年十一月九日員警分五字第0960023165號函、交通部公路
    總局臺中區監理所中監違字第裁六０─Ｉ00000000
    號違反道路交通管理事件裁決書影本各一紙附卷可稽。且依
    證人即當場查獲舉發本件違規之彰化縣警察局員林分局莒光
    派出所員警乙○○到庭具結證稱：當時伊與同事楊智任在中
    山路與莒光路口執行交通取締違規勤務，受處分人當時駕駛
    自用小客車，該路口是單純的交通號誌，沒有死角，確實有
    看到受處分人闖紅燈，伊等是在受處分人過路口後，請受處
    分人停車，請受處分人出示駕駛執照、行照，並告知受處分
    人闖紅燈違規事實，受處分人如有疑異，伊等會當場向受處
    分人解釋，本件受處分人是否當場有疑異，因為時間已久，
    伊已不記得，該路口有裝設錄影機，但只儲存二星期，現在
    已經銷毀，受處分人當時確實有違規，才會將受處分人攔下
    等語，且衡以警察為維持交通秩序，依法執行職務，立場應
    是客觀公正，而執勤警員與受處分人素不相識，亦無宿怨，
    當無故為誣攀之理。受處分人雖辯稱警方未附採證照片，惟
    違反道路交通管理處罰條例案件之審理，除重在發見實體真
    實並保障行為人權益，亦在維護交通秩序，確保交通安全，
    而交通違規案件，對行為人違規事實之舉證，雖應由為裁罰
    行為之行政機關負舉證責任，然而交通違規案件有其動態與
    特性，從而關於證明違規事實證據之證明力，應視具體案件
    認定，考量到交通案件之特性及行政資源之有限性，主管機
    關對於所有違規之案件，並無法皆以拍照或其他方式予以舉
    證。因此，於特定具體案件中，基於交通秩序維護及行政效
    率之考量，在拍照或其他方式之搜證現實上並無法行使之情
    況下，僅以執勤警員之舉發或證詞，尚難逕認其證明力當然
    不足。且就闖紅燈而言，單憑執勤者之目擊即可確定，並非
    每件違規行為均須以照像舉發，始可認定之。而本件異議人
    闖紅燈之行為，既經證人即當場查獲舉發本件違規之員警乙
    ○○以目擊證人身分到庭具結作證，並表示受處分人確有闖
    紅燈之事實，自非不得為受處分人上開違規事實之認定。是
    受處分人於上開時地確有闖紅燈（直行）之違規事實，堪以
    認定。從而原處分機關以受處分人「駕車行經有燈光號誌管
    制之交岔路口闖紅燈」之違規事實，裁處受處分人違反道路
    交通管理處罰條例第五十三條第一項、第六十三條第一項第
    三款，裁處罰鍰二千七百元並記違規點數三點，逾期則依裁
    決書處罰主文規定裁處，核無違誤，本件受處分人之聲明異
    議為無理由，應予駁回。
五、據上論斷，應依道路交通管理處罰條例第八十七條第二項、
    道路交通案件處理辦法第十九條規定，裁定如主文。
中    華    民    國    97    年    2     月    25    日
                  刑事第一庭    法  官  朱光國
上正本證明與原本無異。
如不服本裁定，應於送達後五日內，向本院提出抗告狀。
                                書記官  張孝妃
中    華    民    國    97    年    2     月    25    日


司法院資訊處製作；財團法人民間司法改革基金會備份。
